【裁判字號】    88,上易,1717
【裁判日期】    890125
【裁判案由】    詐欺
【裁判全文】
臺灣高等法院高雄分院刑事判決          八十八年度上易字第一七一七號
    上訴人
    即被告  丙○○
    選任辯護人  黃金龍
右上訴人因詐欺案件，不服臺灣高雄地方法院八十八年度易字第二一五一號中華民國
八十八年七月十六日第一審判決（起訴案號：臺灣高雄地方法院檢察署八十七年度偵
字第二四一一九號），提起上訴，本院判決如左：
      主      文
上訴駁回。
      事實及理由
一、本案經本院審理結果，認原審判決之認事用法及量刑均無不當，應予維持，並引
    用原審判決書所記載之事實、證據及理由。
二、上訴人即被告丙○○上訴意旨雖又辯稱：伊並無詐欺，伊向甲○○購買系爭土地
    是每坪新臺幣（下同）三萬五千元，總價金共二千九百四十餘萬元，以整數二千
    九百萬元成交，伊連同第一、二順位之抵押債權，共支付二千七百五十萬元（扣
    除折價一百五十萬元），且伊係誤信系爭土地面臨道路，每坪價值有三萬五千元
    ，伊亦以每坪三萬五千元告知乙○○，而向乙○○收取總地價半數之一千四百五
    十萬元，並無施詐，乙○○認系爭土地有二千九百萬元價值，而願意以一千四百
    五十萬元合資購買，顯未陷於錯誤，與詐欺罪之構成要件不合云云。
三、惟查：
  (一)系爭之坐落高雄縣仁武鄉○○○段五三一號土地，未臨路邊，上有墳墓多處，已
    設定第一、二順位抵押權共七百四十萬元，剩餘價值無多，被告係受甲○○之詐
    騙，誤信系爭土地面臨道路，而作價承受等情，為被告所供承，並有甲○○被判
    處詐欺罪刑之臺灣高雄地方法院八十四年度易字第三六０三號及本院八十七年度
    上易字第五九三號刑事判決附卷可稽。茲應審究者，為被告以多少價金承受系爭
    土地，有無不法所有意圖。
  (二)查系爭土地係謝明得等人共有，謝明得負陳文川債務，陳文川又欠甲○○款項，
    經三方同意，陳文川欠被告之款項，由謝明得清償，謝明得又向甲○○借款，而
    設定第三、四順位抵押權共一千四百七十六萬元（債權額加二成）與甲○○之妻
    黃春蘭，謝明得又與甲○○約定，限期未償，系爭土地任由甲○○處分，而將有
    關移轉登記之文件交與甲○○等情，分據告發人甲○○及證人陳文川、謝明得證
    述無訛。
  (三)據告發人甲○○指稱：伊並未以每坪三萬五千元出售與被告，伊係將伊妻之抵押
 權讓渡與被告，僅收取被告交付之一千一百八十萬元，其他償還第一、二順位之
    債權人，共計為二千零五十萬元，伊亦未告知被告系爭土地每坪三萬五千元等語
    。經查，被告給付甲○○之價金共二千零五十萬元，為甲○○所陳明，被告請求
    甲○○侵權行為損害賠償之訴，亦經本院民事庭判決認定被告給付甲○○之價金
    共二千零五十萬元，復有本院八十七年度重訴字第四六號民事判決在卷足憑。果
    如被告係以每坪三萬五千元總價二千九百萬元買受系爭土地，豈有僅給付二千零
    五十萬元之理，已見被告所辯不實，而以甲○○之證言為可採。
  (四)被告係誤信甲○○之言，謂系爭土地面臨道路，固有前開刑事判決可憑，但被告
    係以總價二千零五十萬元承受系爭土地，竟向乙○○佯稱以總價二千九百萬元買
    受，使乙○○陷於錯誤，而交付半數價款一千四百五十萬元，被告因而獲得四百
    二十五萬元（二千零五十萬元之半數應為一千零二十五萬元），是被告有施用詐
    術，使乙○○陷於錯誤，而交付財物，已甚明確。縱如被告所言，甲○○曾告知
    系爭土地每坪有三萬五千元價值，然被告係以二千零五十萬元之價額承受，並非
    以每坪三萬五千元，總價二千九百萬元買入，竟向乙○○謊稱以每坪三萬五千元
    ，總價二千九百萬元買受，亦難謂無意圖不法所有，施用詐術使人陷於錯誤，而
    交付財物之詐欺犯行。
  (五)綜上所述，上訴意旨執前詞否認犯罪，指摘原判決不當，為無理由，應予駁回。
據上論斷，應依刑事訴訟法第三百六十八條、第三百七十三條，判決如主文。
本案經檢察官陳國全到庭執行職務。
中    華    民    國        八十九      年      一      月    二十五    日
                              臺灣高等法院高雄分院刑事第五庭
                                  審判長法官  吳水木
                                        法官  陳朱貴
                                        法官  洪慶鐘
右正本證明與原本無異。
不得上訴。
                                      書記官  陳金卿
中    華    民    國        八十九      年      一      月    二十七    日
                                                                  Ｈ
附件
臺灣高雄地方法院刑事判決                        八十八年度易字第二一五一號
    公  訴  人  臺灣高雄地方法院檢察署檢察官
    被      告  丙○○  男四十三歲（民國○○○年○月○○日生）
                        身分證統一編號：Ｑ一八七三七三號
                        住高雄市○○區○○路一號
右列被告因詐欺案件，經檢察官提起公訴（民國八十七年度偵字第二四一一九號），
本院判決如左：
    主  文
丙○○意圖為自己不法之所有，以詐術使人將本人之物交付，處有期徒刑陸月。
    事  實
丙○○前於八十三年二月間，邀乙○○合資購買坐落高雄縣仁武鄉○○○段五一三號
土地，並由丙○○與甲○○洽談，二人即約定土地價金為新台幣（下同）二千零五十
萬元，詎丙○○竟意圖為自己不法之所有，向乙○○偽稱土地價金為二千九百萬元，
乙○○應分擔半數即一千四百五十萬元，施詐術使乙○○陷於錯誤，乙○○乃分別於
同年二月七日、十七日及三月三日、二十五日各交付二百五十萬、五百萬元、六百萬
元、一百萬元予丙○○，丙○○因而從中取得四百二十五萬元。嗣因丙○○獲知亦受
甲○○詐欺而訴訟，乙○○始於訴訟中得知丙○○溢報價金之情。案經甲○○向臺灣
高雄地方法院檢察署檢察官告發而偵查起訴。
    理  由
一、訊據被告矢口否認有詐欺犯行，辯稱上開土地價金確為二千九百萬元，且其已如
    數交付甲○○等語。惟查被告購買上開土地共支出二千零五十萬元之事實，業據
    證人甲○○在審理中證稱明確，又證人甲○○在本院八十四年度易字第三六０三
    號詐欺案件審理中亦供述其僅收到被告交付之面額分別為五百萬元、五百萬元、
    一百八十萬元支票三紙，再被告為塗銷上開土地第一、二順位抵押權，另交付面
    額八百七十萬元本票二張予代書林德良等情，並經證人黃春蘭、林德良在本院八
    十四年度易字第三六０三號詐欺案件審理中證述屬實，並有支票影本三張附本院
    上開詐欺案件卷足憑，此均有本院八十四年度易字第三六０三號刑事判決書附卷
    可稽。再參諸被告於本院八十四年度重訴字第二十號請求返還價金事件審理中，
    固陳稱除上開金額外，另有支付現金五百萬、二百萬元予證人甲○○，而甲○○
    再折價一百五十萬元等情，並提出證人甲○○妻黃春蘭出具之收據一紙為證。然
    此部分事實既經證人甲○○否認，黃春蘭則表示收據所載係指五百萬元票款，尚
    非另筆現金等語，而被告復無從舉證證明交付現金五百萬元予黃春蘭等節，亦經
    本院調閱八十四年度重訴字第二十號返還價款事件卷查明。從而被告購買上開土
    地共支出二千零五十萬元，至為明確，被告所辯土地價金確支付二千九百萬元等
    語，乃無可採。次查被害人乙○○於八十三年二月七日、十七日及三月三日、二
    十五日各交付二百五十萬、五百萬元、六百萬元、一百萬元予被告之事實，已經
    證人乙○○在本件審理中及本院八十四年度重訴字第二十號請求返還價金事件審
    理中陳明，並提出轉帳傳票三張附上開民事卷可按，且被告亦不否認收受被害人
    乙○○一千四百五十萬元，此部分事實即已明確。綜上所述，被告意圖為自己不
    法之所有，施詐術使被害人乙○○陷於錯誤而交付一千四百五十萬元，被告再從
    中取得四百二十五萬元，甚為明確，被告詐欺犯行，堪以認定。
二、核被告所為，係犯刑法第三百三十九條第一項詐欺取財罪。爰審酌被告前無不良
    素行，有本院被告院內索引卡紀錄表、全國前案紀錄表及台灣高雄地方法院檢察
    署刑案資料查註紀錄表附卷足參，惟被告詐得財物非微，且犯後未坦承錯誤，亦
    未返還財物等一切情狀，量處如主文所示之刑。
據上論斷，應依刑事訴訟法第二百九十九條第一項前段、刑法第三百三十九條第一項
、罰金罰鍰提高標準條例第一條前段判決如主文。
本案經檢察官黃文冠到庭執行職務。
中      華      民      國    八十八    年      七    月      十六      日
                         臺灣高雄地方法院刑事第一庭
                                       法  官 郭玫利
右為正本，係照原本作成，證明與原本無異。
如不服本判決，應於送達後十日內，向本院提出上訴狀。
                                      書記官  許玉城
中      華      民      國      八十 八   年    七        月   十九     日
附錄本判決論罪之法條：
刑法第三百三十九條第一項
  意圖為自己或他人不法之所有，以詐術使人將本人或第三人之物交付者，處五年以
  下有期徒刑、拘役或科或併科一千元以下罰金。


司法院資訊處製作；財團法人民間司法改革基金會備份。
